臺灣高等法院臺中分院刑事判決　　　 100年度上易字第1210號
上　訴　人　臺灣彰化地方法院檢察署檢察官
被　　　告　許英賢
上列上訴人因被告竊盜案件，不服臺灣彰化地方法院 100年度易
字第664號中華民國100年8月2日第一審判決（起訴案號：臺灣彰
化地方法院檢察署100年度偵緝字第254號），提起上訴，本院判
決如下：
    主    文
原判決撤銷。
許英賢犯竊盜罪，累犯，處有期徒刑月，如易科罰金，以新臺
幣壹仟元折算壹日。
    犯罪事實
一、許英賢曾於民國96年間，因違反電信法案件，經臺灣彰化地
    方法院於97年9月22日，以97年度訴緝字第48號刑事判決，
    分別判處有期徒刑2月、2月，並定其應執行之刑為有期徒刑
    3月確定，於97年11月4日縮刑期滿執行完畢。詎許英賢猶不
    知悛悔警惕，復意圖為自己不法之所有，於100年1月4日上
    午9時30分許，騎乘腳踏車至彰化縣員林鎮○○路○段83號「
    地藏庵」前，因缺錢花用，見何麗香所有之車號KTM-790號
    重型機車停放在該處，且置物箱並未上鎖，即徒手打開置物
    箱，竊取何麗香所有，內裝有國民身分證2張、全民健康保
    險卡2張、信用卡3張、提款卡1張、印章2枚及現金新臺幣（
    下同）2萬元之咖啡色皮包1只。得手後，迅速騎乘腳踏車離
    開現場。嗣因何麗香發現皮包失竊後報警處理，經警方調閱
    現場及路口監視器，並訪查附近居民，發現許英賢於騎乘腳
    踏車逃逸時，左手持有何麗香失竊之皮包，因而循線查悉上
    情。
二、案經彰化縣警察局員林分局報告臺灣彰化地方法院檢察署檢
    察官偵查起訴。
    理    由
一、程序部分：
    按被告合法傳喚，無正當之理由不到庭者，得不待其陳述，
    逕行判決，刑事訴訟法第 371條定有明文。被告許英賢設籍
    於彰化縣田中鎮○○路 ○段125巷194號，且無在監在押之情
    形，有個人戶籍資料（完整姓名）查詢結果、臺灣高等法院
    在監在押全國紀錄表（詳本院卷第52、54頁）在卷可稽，其
    經本院合法傳喚，無正當之理由，於本院 100年11月16日審
    理庭期不到庭，有本院送達證書 1紙（詳本院卷第48頁）存
    卷可證，本院自得不待其陳述，逕行判決，核先說明。
二、證據能力部分：
（一）被告許英賢否認其於 100年3月1日警詢時承認竊盜犯行之
      自白任意性，辯稱：是警察逼其承認本件竊盜犯行等語。
      經查：
    (一)按被告之自白，非出於強暴、脅迫、利誘、詐欺、疲勞訊
      問、違法羈押或其他不當方法，且與事實相符者，得為證
      據，刑事訴訟法第156條第1項定有明文。亦即被告之自白
      係出於自由意思，且與事實相符者，即有證據能力，反之
      ，若係非法取供者，因其陳述非出於任意性，其所為之陳
      述，即無證據能力（最高法院28年度上字第2530號判例參
      照）。次按被告陳述其自白係出於不正之方法者，應先於
      其他事證而為調查。該自白如係經檢察官提出者，法院應
      命檢察官就自白之出於自由意志，指出證明之方法，刑事
      訴訟法第156條第3項定有明文。
    (二)被告雖抗辯其於警詢中之自白係出於警察的逼迫，係不正
      之方法取得，為非任意性。然依被告於100年5月14日檢察
      官訊問陳稱：「我沒有竊取，是警察逼我承認，要我認一
      認，警察硬逼我承認，不讓我辯解。」等語（詳偵緝卷第
      16至17頁）；於100年5月19日檢察官訊問陳稱：「（為何
      在3月1日在警局承認你有偷拿機車裡的皮包？）沒有，警
      察看我腦袋有問題，硬要我承認，但我不承認。」等語（
      詳偵緝卷第33頁）；於100年5月14日原審羈押訊問陳稱：
      「（你不是有承認是你偷拿的？）我有承認，但那是警察
      硬說是我偷的。」；「（警察有無對你強暴脅迫？）沒有
      ，警察就叫我承認，但我沒有做，我沒有承認。」；「（
      你為何向警察說你沒有錢吃飯，所以才會偷皮包？）我要
      辯解，是警察不讓我辯解。」等語（詳聲羈卷第 6背面、
      第7頁）；於100年6月9日原審訊問陳稱：「（之前在警詢
      、偵訊，有無受到強暴、脅迫等不正訊問之方式訊問？）
      有，在刑事警察那邊，他叫我認一認，但他沒有打我，或
      者罵我，就是叫我要承認。在檢察官那邊做筆錄，就沒有
      問題。」等語（詳原審卷第 8頁背面）可知，被告於警詢
      過程中，確實並未遭到警方以刑求方式取得認罪之自白。
    (三)至於被告抗辯其警詢中自白，係警方以不正之方法取得等
      情，依其上開陳述內容，係指警方在警詢過程中，不讓其
      有辯解之機會，硬逼其必須承認犯罪，然檢察官業就被告
      之警詢內容，係經被告任意性自白等情，提出警方全程錄
      影、錄音之警詢光碟為證。上開警詢光碟，經原審當庭勘
      驗結果，確認警方係於100年3月1日0時42分許，核對被告
      之年籍資料，並依刑事訴訟法第95條規定，告知被告之犯
      罪嫌疑及所犯所有罪名、得保持緘默，無須違背自己之意
      思而為陳述、得選任辯護人、得請求調查有利之證據等權
      利事項後，再依同法第100條之3第1項第1款規定，詢問被
      告是否同意接受夜間詢問，經被告明示同意接受夜間詢問
      後，始進行並製作警詢筆錄等情，有原審勘驗筆錄在卷可
      稽（詳原審卷第21至23頁）；而警方於詢問過程中，係以
      一問一答之方式為之，被告回答警方提問之內容，均係由
      被告本於自由意志為之，並保留完整時間，讓被告得以就
      警方提問事項作說明或辯解，並無警方不讓其辯解進而強
      逼其承認犯罪之情形。且被告雖坦承有行竊上開機車置物
      箱內之皮包，然經警方詢問該皮包內有無現金、竊得財物
      內容等事項，被告表示已不復記憶之情，警方亦據實記載
      於警詢筆錄，並無違背被告陳述內容，而製作警詢筆錄之
      情形，亦經原審勘驗屬實，有上開勘驗筆錄及警詢筆錄在
      卷可稽（詳原審卷第21至27頁、偵卷第7至8頁）。再者，
      以被告嗣於面對檢察官偵查、法院羈押訊問及審理時，均
      能明確否認犯罪並詳為辯解，足認其意識清晰、思維正常
      ，並無不能理解他人提問事項之情形，其復自承警詢時警
      方並未以刑求方式為之，而警方確讓被告有就涉案情節自
      由陳述及辯解之機會，亦詳如前述，殊難想像被告在上開
      情境下，有何必要違背其自由意志而自白竊盜犯罪之情事
      ，是被告所辯，顯屬無稽。
    (四)綜上所述，足認被告於警詢中之自白，係出於自由意志，
      至於其自白之內容，是否與事實相符，得否作為被告有罪
      之認定，詳如後述。
（二）按被告以外之人於審判外之陳述，雖不符刑事訴訟法第15
      9條之1至之4等4條之規定，而經當事人於審判程序同意作
      為證據，法院審酌該言詞陳述或書面陳述作成時之情況，
      認為適當者，亦得為證據；當事人、代理人或辯護人於法
      院調查證據時，知有刑事訴訟法第159條第1項不得為證據
      之情形，而未於言詞辯論終結前聲明異議者，視為有前項
      之同意，同法第159條之5定有明文。本案引用之供述證據
      ，其性質屬證人於審判外的陳述，而為傳聞證據，且查無
      符合刑事訴訟法第159條之1至之4等4條之情形者，原雖無
      證據能力，然既經當事人未於言詞辯論終結前聲明異議，
      本院審酌上開供述證據作成時，並無人情施壓或干擾，亦
      無不當取供之情形，認為以之作為本案之證據亦屬適當，
      而有證據能力。
（三）本案卷內所附之監視器錄影光碟及錄影光碟翻拍照片等，
      均係屬機械性紀錄特徵，也就是認識對象的是監視攝影鏡
      頭，透過機械鏡頭形成的畫面映寫入膠卷、光碟片或以數
      位方式存入特定設備內（如記憶卡），然後還原於照相紙
      及播放設備上，故監視器錄影光碟畫面與光碟翻拍相片中
      ，均不含有人的供述要素，在現實情形與作為傳達結果的
      監視錄影，其內容上的一致性是透過機械的正確性來加以
      保障的，在監視錄影中，並不存在人對現實情形的知覺、
      記憶，在表現時經常可能發生的錯誤（如知覺的不準確、
      誤差及記憶隨時間推移而發生的變化），故監視錄影光碟
      畫面與翻拍照片當然是非供述證據，並無傳聞法則之適用
      ，本案卷內所附之監視器錄影光碟及錄影光碟翻拍照片等
      ，既係透過監視器拍攝後經播放、洗印所得，且與本案犯
      罪事實均具有關聯性，而被告對於卷內所附之監視器錄影
      光碟及錄影光碟翻拍照片，並未主張係執法人員違法取得
      ，經查又無不得作為證據之事由，依法自得作為證據，而
      有證據能力（最高法院97年臺上字第3854號判決參照）。
（四）除法律另有規定外，實施刑事訴訟程序之公務員因違背法
      定程序取得之證據，其有無證據能力之認定，應審酌人權
      保障及公共利益之均衡維護，刑事訴訟法第158之4定有明
      文。惟本案所引用之非供述證據，並無證據證明係實施刑
      事訴訟程序之公務員違背法定程序所取得，自應認均具有
      證據能力。
三、實體認定部分：
（一）上開竊盜犯罪事實，業據被告許英賢於警詢時自白不諱，
      核與證人何麗香於警詢時證述其皮包失竊情節相符。此外
      ，並有彰化縣員林鎮○○路 ○段83號「地藏庵」前監視器
      錄影光碟（100年1月4日9時27分）；同鎮○○街、萬年路
      口（萬年路往南內車道）監視器錄影光碟（100年1月4日
      31分）；同鎮○○街、萬年路口（三民街往東）監視器錄
      影光碟（100年1月4日9時31分）及上開錄影光碟翻拍照片
      （詳偵卷第12至15頁）在卷可稽。
（二）雖被告自檢察官訊問起，即否認有竊盜犯行，辯稱警詢時
      是警方逼迫其承認竊盜犯行，伊騎乘腳踏車離開現場時，
      手上並沒有拿著何麗香失竊的皮包等語。惟查：
    (一)被告係於警詢時向警方坦承於上開時間，在「地藏庵」前
      ，因三餐不繼，剛好看到何麗香停放該處之機車，其置物
      箱並未上鎖，即利用機會徒手打開置物箱，竊取其內的皮
      包 1個，並主動帶同警方前往作案地點拍照，而警方提示
      上開監視器錄影光碟畫面，被告亦坦承該畫面中戴著小便
      帽、穿著土黃色夾克、灰色長褲的人，即為其本人等語（
      詳原審勘驗被告警詢陳述，原審卷第23頁背面至第25頁）
      。被告嗣雖否認上開竊盜犯行，然其於檢察官偵查及原審
      羈押訊問時，亦坦承於案發當時有前往彰化縣員林鎮○○
      路 ○段83號「地藏庵」前，且上開監視器拍攝到的錄影畫
      面都是其本人，其事後亦有帶同警方前往現場查證等情（
      詳偵緝卷第17頁、聲羈卷第 7頁）。觀諸被告警詢自白之
      任意性，業已獲得確認，詳如前述，若被告非確有在上開
      時間、地點，行竊何麗香機車置物箱內的皮包，其何以能
      帶同警方回到正確的作案地點查證，且該作案地點現場亦
      確實發生何麗香機車置物箱內皮包遭竊取之事實。顯然，
      其警詢自白竊盜情節，並非任意虛擬杜撰。
    (二)而彰化縣員林鎮○○街、萬年路口（萬年路往南內車道）
      監視器錄影光碟（100年1月4日9時31分）；同鎮○○街、
      萬年路口（三民街往東）監視器錄影光碟（100年1月4日9
      時31分），經本院擷取19張定格放大畫面照片勘驗結果，
      可以確認彰化縣員林鎮○○街、萬年路口（萬年路往南內
      車道）監視器錄影光碟畫面，被告騎乘腳踏車出現在該畫
      面時，左手拿著 1個長方形折疊的皮包，其腳踏車前方置
      物籃內則放有衣服及報紙，該衣服有部分係垂掛在腳踏車
      置物籃外，且該皮包與被告放置在腳踏車置物籃內的衣服
      係明顯可分，並無相連之處；而依同鎮○○街、萬年路口
      （三民街往東）監視器錄影光碟畫面可知，被告在畫面中
      係將其左手拿取的皮包，放置在腳踏車置物籃內，其將皮
      包放妥在腳踏車置物籃內後，該腳踏車置物籃內衣服垂掛
      在籃外的部分，依然垂掛在外，並無改變等情，有本院勘
      驗筆錄及該19張定格放大畫面照片（詳本院卷第23頁、第
      26至44頁）在卷可稽。原審認定被告騎乘腳踏車行經上開
      路口，左手握把處握住之物，係往前連到腳踏車置物籃內
      的衣服上，而被告舉起左手將物品塞入腳踏車前置物籃之
      動作，可以看出被告左手舉起時，其手上所持物品與前方
      連結置物籃之部分亦有昇高，而認定被告左手所持之物，
      應與腳踏車置物籃內之衣服相連，並否定被告左手所持之
      物為皮包等情，顯然與事實有所出入。而因該監視器畫面
      的色階品質不佳，雖為彩色影像檔案，然實際播放結果，
      類同於灰階影像效果，從而依該監視器影像畫面，實無從
      區分被告左手所持的皮包顏色為咖啡色或土黃色，是原審
      認定被告左手握住之物品，與腳踏車置物籃內的衣服，顏
      色均為土黃色，並進而認定二者係相連之物品，顯然並無
      依據。再者，證人何麗香於警詢時陳稱其失竊之皮包是純
      咖啡色、長方形（長約30公分、寬約25公分）、有背帶、
      掀蓋式（掀開後內有拉鏈）等情（詳偵卷第19頁），與本
      院當庭勘驗上開畫面中被告左手所持之皮包外形，並無不
      吻合之處。而原審當庭測量被告左手掌寬度為11公分，並
      以被告左手所持之物，若係何麗香所失竊之皮包，則於監
      視器畫面中，應至少能拍攝到皮包面積二分之一以上，然
      此與監視器所拍攝到之畫面不符，而認定監視器畫面中被
      告左手所持之物，並非何麗香所失竊之皮包。然何麗香並
      無預期其皮包會有失竊之情形，而去刻意記憶其皮包的尺
      寸大小，且一般人對自己持有之物品外形，雖有較為明確
      的記憶，然對於該物品的詳細尺寸，則鮮有人會留下正確
      的數據，此由何麗香對其失竊皮包的大小，亦僅能回答大
      概的數據。被告左手所持之物確為皮包乙節，業經本院就
      監視器畫面定格放大勘驗屬實，而透過監視器畫面觀察被
      告手持的皮包大小，復非與何麗香證述失竊的皮包外形、
      大小，有何明顯不同之處，而得以排除係何麗香失竊之皮
      包，原審以實際測量被告左手掌寬度，對照何麗香於警詢
      時陳述其失竊皮包的「大概」尺寸，認定被告手持之物，
      並非何麗香失竊之皮包，亦難謂有據。
    (三)對照被告於警詢時向警方坦承於上開時間，在「地藏庵」
      前，行竊何麗香所有放置於機車置物箱內的皮包等情，而
      被告騎乘腳踏車離開現場之際，適為彰化縣員林鎮○○街
      、萬年路口（萬年路往南內車道）監視器拍攝到被告左手
      持有與何麗香失竊皮包外形吻合之皮包1個，足認被告於
      警詢時坦承行竊何麗香皮包的自白，確與事實相符，堪予
      採信。反觀被告嗣後雖否認犯罪，然其於100年5月14日檢
      察官偵查時陳稱：伊只是在「地藏庵」前喝茶、休息，並
      沒有下手行竊何麗香的皮包，伊的腳踏車置物籃內，都是
      舊報紙及回收的古物，沒有何麗香的皮包，監視器拍到伊
      騎腳踏車的畫面，當時伊左手沒有拿任何東西等語（詳偵
      緝卷第17頁）；於100年5月14日羈押訊問時陳稱：伊那天
      離開現場時，手上沒有拿著何麗香的皮包，監視器翻拍照
      片中的人是伊，伊騎腳踏車時，手上的衣服都會擠在一起
      等語（詳聲羈卷第7頁）；於100年5月19日檢察官偵查時
      陳稱：在監視器翻拍照片裡面，伊是拿腳踏車置物籃內的
      報紙、塑膠袋，而左手是拿自己的手巾等語（詳偵緝卷第
      33頁）；於100年6月24日原審審理時陳稱：伊只是到案發
      現場去喝茶，沒有拿東西，監視器翻拍照片上，伊手上拿
      的東西是紅色手帕等語（詳原審卷第20頁背面）；同日審
      理時復改陳稱：伊不記得當時手上的東西是什麼等語（詳
      原審卷第27頁背面），就其左手究竟有無持有物品，該物
      品為衣服、手巾或手帕，始終語焉不詳且前後矛盾，足認
      其刻意迴避其左手確實持有皮包之事實，被告事後所為辯
      解，乃臨訟飾卸之詞，不足採信。
    (四)被告雖於警詢時面對警方提問其竊取的皮包內有沒有現金
      、皮包內有何物品及皮包的去向等情，以「搖頭」的肢體
      動作或回答「不記得」加以回應，原審亦以被告於警詢時
      雖陳述其曾偷竊機車置物箱之皮包，然對所竊得財物為何
      、皮包現在何處等疑問，均無法回答，誠屬可疑，而否定
      被告自白之真實性。然依本案查獲經過可知，警方係在調
      閱案發現場及路口監視器畫面，並訪查附近居民後，發現
      監視器畫面中，騎乘腳踏車逃逸，且左手持有何麗香失竊
      之皮包的人為被告，並循線查獲被告到案，被告初僅坦承
      自己即為監視器畫面中騎乘腳踏車之人，惟仍矢口否認犯
      案，嗣經警方播放該監視器錄影動態畫面，確認有拍攝到
      其左手持有何麗香失竊之皮包，被告始坦承竊盜犯行，並
      主動帶同警方前往其作案現場拍照存證，並表示現金業已
      花光，皮包忘記丟棄於何處等情，有警員賴志騰製作之職
      務報告在卷可稽（詳原審卷第37頁）。顯然被告對該皮包
      內確有現金及皮包的去向，於製作警詢筆錄之初係有所交
      代，其於製作警詢筆錄時復再改稱不記得皮包內有無現金
      及皮包的去向，顯係賡續其之前否認犯罪之心態，為作迴
      護自己之辯詞。然被告於警詢時既已明確自白上開竊盜犯
      行，並主動帶同警方前往作案地點拍照存證，且上開監視
      器畫面復已明確拍攝到被告騎乘腳踏車離開現場時，左手
      持有何麗香失竊之皮包，已足堪認定被告確有上開竊盜犯
      行，不以被告於警詢過程末段，持保留性的陳述，而為被
      告有利之認定。
（三）綜上所述，本案事證已臻明確，被告許英賢上開竊盜犯行
      ，洵堪認定，應依法論科。
四、核被告許英賢所為，係犯刑法第320條第1項之竊盜罪，被告
    曾於96年間，因違反電信法案件，經臺灣彰化地方法院於97
    年9月22日，以97年度訴緝字第48號刑事判決，分別判處有
    期徒刑2月、2月，並定其應執行之刑為有期徒刑3月確定，
    於97年11月4日縮刑期滿執行完畢等情，有臺灣高等法院被
    告前案紀錄表在卷可稽，被告前受有期徒刑執行完畢，5年
    以內故意再犯本件有期徒刑以上之罪，為累犯，依刑法第47
    條第1項規定加重其刑。原審未予詳查，細心勾稽，遽為被
    告無罪之諭知，自有未當，檢察官執此上訴，指摘原判決不
    當，為有理由，自應由本院將原判決撤銷改判。爰審酌被告
    身強體健，卻不思以正當途徑掙取金錢，見被害人皮包置於
    機車置物箱且未上鎖，即心生歹念，而竊取他人之財物，足
    認其法治觀念薄弱，不知尊重他人之財產權，犯罪動機、目
    的難謂正當，惟斟酌被告僅有國中肄業之教育程度，有其個
    人戶籍資料（完整姓名）查詢結果在卷可稽，被告係以中古
    回收為業，經濟狀況係屬貧寒，此由其於為警查獲時之個照
    片（詳偵卷第10至11頁）得以獲致證實，顯係屬於社會經濟
    的弱勢族群，其竊取他人財物之行為固屬不當，然其犯罪手
    段尚屬平和，竊得財物價值並非甚高，被害人亦已表達不再
    追究之意及公訴檢察官於原審具體請求法院判處被告有期徒
    刑3月等一切情狀，量處如主文第二項所示之刑，並諭知易
    科罰金之折算標準，以示懲儆。
據上論結，應依刑事訴訟法第371條、第369條第1項前段、第364
條、第299條第1項前段，刑法第320條第1項、第47條第 1項、第
41條第 1項前段，刑法施行法第1條之1第1項、第2項前段，判決
如主文。
本案經檢察官吳文忠到庭執行職務。
中    華    民    國   100    年    11    月    30    日
            刑事第九庭  審判長法  官  劉  登  俊
                              法  官  莊  深  淵
                              法  官  陳  得  利
以上正本證明與原本無異。
不得上訴。
                              書記官  陳  三  軫
中    華    民    國   100    年    11    月    30    日
附錄本案論罪科刑法條全文：
中華民國刑法第320條第1項
意圖為自己或第三人不法之所有，而竊取他人之動產者，為竊盜
罪，處5年以下有期徒刑、拘役或5百元以下罰金。
中華民國刑法施行法第1條之1
中華民國94年1月7日刑法修正施行後，刑法分則編所定罰金之貨
幣單位為新臺幣。
94年1月7日刑法修正時，刑法分則編未修正之條文定有罰金者，
自94年1月7日刑法修正施行後，就其所定數額提高為30倍。但72
年 6月26日至94年1月7日新增或修正之條文，就其所定數額提高
為3倍。